最高法院刑事判決　　　　　　九十四年度台上字第六四八三號
　　上　訴　人　甲○○
上列上訴人因偽造文書案件，不服台灣高等法院中華民國九十四
年三月三十一日第二審更審判決（九十二年度上更(一)字第五七九
號，起訴案號：台灣新竹地方法院檢察署八十七年度偵字第八六
二○號），提起上訴，本院判決如下：
    主  文
上訴駁回。
    理  由
按刑事訴訟法第三百七十七條規定，上訴於第三審法院，非以判
決違背法令為理由，不得為之。是提起第三審上訴，應以原判決
違背法令為理由，係屬法定要件。如果上訴理由狀並未依據卷內
訴訟資料，具體指摘原判決不適用何種法則或如何適用不當，或
所指摘原判決違法情事，顯與法律規定得為第三審上訴理由之違
法情形，不相適合時，均應認其上訴為違背法律上之程式，予以
駁回。本件上訴人甲○○上訴意旨略稱：共同被告張勝賢（業經
原審判決確定）所犯之罪比上訴人多，其竟能以前案已確定之偽
造有價證券案件而受免訴之判決，殊使上訴人心中不平。上訴人
前於民國八十七年及八十八年間亦因偽造文書、贓物等案件分別
經台灣桃園地方法院、台灣新竹地方法院判處有期徒刑五月、四
月確定，并均執行完畢，因上訴人不懂法律，未予陳明，致遺誤
時機。上訴人上開案件犯罪時間為八十七年四、五月間，八十八
年三月二十二日入監執行，同年九月九日刑滿出獄，而本件第一
次犯罪時間為八十七年十一月十一日，在上開案件入監服刑前，
足證時間緊接為連續犯，其一部犯罪事實經判決確定者，效力當
然及於全部，原判決未及注意對上訴人有利之前案資料表而為本
件免訴之諭知，有判決不適用法則或適用不當之違法云云。
惟查：原判決綜核上訴人於警詢時及偵審中之自白，共同被告張
勝賢之供述，證人蘇涵宇、李宗勳之證詞，卷附新竹市農會匯款
申請書（代收據聯）一紙、新航快遞公司託運單二紙（紅聯即運
費請款聯及綠聯即到著客戶簽收聯）等證據，並參酌全案其餘卷
證資料，本於事實審法院職權之推理作用，認定上訴人有連續行
使偽造私文書，足以生損害於他人之犯行，已詳細說明其採證認
事之理由，所為論斷，亦俱有卷證資料可資覆按。上訴意旨對原
審之論斷，究有何違背經驗法則或論理法則之違法情形，並未依
據卷內資料，為具體之指摘。且查：連續犯為裁判上一罪，其犯
罪之一部判決確定者，效力固及於全部，惟連續犯，係指數個獨
立之犯罪行為，因其係基於一個概括的犯意反覆為之，而觸犯構
成要件相同之罪名，法律上乃以一罪論。而所謂出於概括犯意，
必須其多次犯罪行為自始均在一個預訂犯罪計畫以內，出於主觀
始終同一犯意之進行，始得謂之；若前後犯罪係各別起意，或於
中途另有新犯意發生，縱所犯為同一罪名，究非連續其初發的意
思，即不能成立連續犯，自無裁判上一罪，其一部犯罪事實曾經
判決確定者，效力當然及於全部之可言。上訴人固於八十七年四
、五月間犯偽造文書罪經台灣桃園地方法院判處有期徒刑五月確
定（八十七年度訴字第七八八號），惟綜觀全卷，並無上訴人主
張其前案所犯偽造文書罪與本件偽造文書犯行係出於同一預訂犯
罪計畫以內，基於主觀上始終同一犯意進行之連續犯罪事實，亦
無足堪憑認前案與本件係連續犯之任何相關資料，則原審依據卷
證資料並踐行調查程序後，據以認定上訴人本件偽造文書並非基
於前案初發之意思連續為之，而係前案犯罪之後另行起意所為，
自無判決不適用法則或適用不當之違法。況上訴人本件偽造文書
犯行係基於詐欺取財之目的，與前案係持變造之「張志榮」身分
證至桃園縣中壢市○○路九六七號五樓之二「永逢電話通訊材料
有限公司」申辦「0000000000」門號行動電話並偽造
「張志榮」名義之行動電話服務申請書四聯單而持以行使之單純
偽造文書亦屬有別，尤無概括犯意之可言；至上訴人於八十八年
間另犯收受贓物罪而經台灣新竹地方法院判處有期徒刑四月確定
部分（八十八年度竹簡字第八一四號），與本件所犯罪名不同，
亦無連續犯之適用。上訴意旨僅以前後所犯偽造文書之相同罪名
，即指稱應係連續犯而為前案判決效力所及云云，顯非依據卷內
資料而為指摘，難認係適法之第三審上訴理由。其上訴違背法律
上之程式，應予駁回。原判決認其牽連犯詐欺取財罪部分，核屬
刑事訴訟法第三百七十六條第四款所列不得上訴於第三審法院之
罪名，牽連之行使偽造私文書重罪部分，上訴人之上訴既不合法
，無從為實體上審理，詐欺取財等輕罪部分，自亦無從適用審判
不可分原則，併同為實體上審判，亦應從程序上予以駁回。
據上論結，應依刑事訴訟法第三百九十五條前段，判決如主文。
中　　華　　民　　國　九十四　年   十一 　月　 十七 　日
                      最高法院刑事第十二庭
                          審判長法官  謝　俊　雄
                                法官  陳　世　雄
                                法官  蘇　振　堂
                                法官  吳　信　銘
                                法官  徐　文　亮
      本件正本證明與原本無異
                                      書  記  官
中　　華　　民　　國　九十四　年   十一 　月  二十二  日
                                                      Ｑ
